【裁判字號】    89,保險上,10
【裁判日期】    890516
【裁判案由】    損害賠償
【裁判全文】
臺灣高等法院民事判決      八十九年度保險上字第一０號
      上  訴  人  華南產物保險股份有限公司
                             .
      法定代理人  黃依仁      .
      訴訟代理人  洪宇鍵      .
      被  上訴人  甲○○                    住台北縣淡水鎮○○路一四一巷六
                              .
右當事人間請求損害賠償事件，上訴人對於中華民國八十八年十一月五日臺灣臺北地
方法院八十八年保險字第五七號第一審判決提起上訴，本院判決如左：
      主      文
原判決廢棄。
被上訴人應給付上訴人新台幣（以下同）貳佰肆拾捌萬貳仟壹佰壹拾元及自民國八十
八年五月一日起至清償日止，按週年利率百分之五計算之利息。
第一、二審訴訟費用由被上訴人負擔。
本判決第二項於上訴人以玖拾萬元供擔保後得假執行。
      事      實
甲、上訴人方面：
一、聲明：除假執行供擔保金額外，求為判決如主文所示。
二、陳述：除與原審判決所記載相同者，予以引用外，補稱：現今一般社會上，消費
    者給代客泊車服務人員之小費，係為感謝其服務，實際上該服務人員仍受僱於餐
    飲業者。若餐飲業者與泊車服務人員無僱傭關係存在，則根本無須提供此項服務
    ，原判決認定被上訴人與金滿堂酒店無僱傭關係存在，實為誤解。雖勞工保險卡
    上無僱傭關係，惟依民法第一八八條規定，凡客觀上被他人使用為之服勞務而受
    其監督者，均係受僱人，被上訴人既係客觀上被金滿堂酒店使用為之服代客泊車
    之勞務而受該酒店監督，其與該酒店自有僱傭關係存在。
三、證據：引用原審所提出之證據外，補提出台灣台北地方法院八十八年度保險字第
    三十二號判決影本一件為證。
乙、被上訴人未於言詞辯論期日到場，據其在準備程序中聲明：求為判決上訴駁回，
    其陳述與原審判決所記載者相同。
      理      由
一、本件被上訴人未於言詞辯論期日到場，核無民事訴訟法第三百八十六條所列各款
    情形，應依上訴人聲請，由其一造辯論而為判決，合先明。
二、上訴人主張：上訴人保險公司承保之黃雪英所有Ｐ七－五一一九號ＢＭＷ牌自用
    小客車，於民國八十七年五月六日凌晨三時十分由蔡鈴波駕駛至台北市○○○路
    ○段七十二號金滿堂酒店前，將該車交給該酒店代客泊車之被上訴人停車看管，
    因被上訴人未善盡看管責任，致前開車輛失竊，上訴人乃依汽車保險契約約定賠
    付被保險人黃雪英二百四十八萬二千一百十元，被上訴人有過失侵權行為，上訴
    人為此依保險法第五十三條第一項規定，代位行使被保險人對於被上訴人之損害
    賠償請求權，請求判令被上訴人應給付上訴人二百四十八萬二千一百十元及自起
    訴狀繕本送達翌日起至清償日止，按週年利率百分之五計算之利息。
    被上訴人則以：蔡鈴波停車時，將鑰匙交被上訴人保管，俾便要移車時之用，被
    上訴人乃將鑰匙放在泊車櫃子之掛裡，約一分鐘發現鑰匙不見，才發現車子不
    見，被上訴人並未受僱於金滿堂酒店，車子失竊後，車主表示保險公司會理賠，
    要被上訴人再賠其差額，經雙方和解，已經由被上訴人賠付車主二十萬元，請求
    駁回其訴等語置辯。
三、查本件上訴人主張所承保汽車即黃雪英所有之Ｐ七－五一一九號ＢＭＷ汽車一輛
    ，由其夫即訴外人蔡鈴波於八十七年五月六日凌晨三時十分駕駛至金滿堂酒店前
    交給被上訴人看管之際，因被上訴人將鑰匙置放於代客泊車櫃台上時，該鑰匙被
    竊，汽車亦被竊走，上訴人依保險契約約定，按財政部85台財保第000000
    000號所核定修正之自用汽車竊損失保險條款第七條全損之理賠規定，即保
    險金額乘賠償率後再扣除被保險人自負額後，理賠被保險人二百四十八萬二千一
    百十元之事實，業據上訴人提出汽車保險單、失竊證明單、同意書、讓與權利書
    、賠款滿意書為證，並經證人蔡鈴波結證屬實。被上訴人對該汽車失竊過程亦不
    爭執，自堪認為真實。
四、按，被上訴人在金滿堂酒店前代客停車，設有代客泊車櫃，外觀上足使前往該酒
    店消費者，認其係該酒店為顧客提供停車服務。依被上訴人於原審中自承當時蔡
    鈴波係將鑰匙交其保管，要移車時再移一下，伊將鑰匙放在櫃子裡，後來伊發現
    鑰匙不見，才發現車子也不見，每次代客泊車只得小費二百元，要負責繳費及停
    車等情，及蔡鈴波所證稱：只有把車交他保管，消費完畢給他小費一、二百元，
    這是不固定的等語，社會習慣上代客停車雖有給付小費之習俗，但並無固定報酬
    ，亦無給付報酬之約定，如有認係商家提供之服務而未給小費者，代客停車者法
    律上對該拒絕給付小費者並無請求給付報酬之權利，駕車者與代客停車者間，並
    非僱傭關係。依民法第五百二十九條規定，此種提供勞務給付之契約，不屬於法
    律所定其他契約之種類，適用關於委任之規定。被上訴人將鑰匙置放於路旁代客
    泊車櫃台裡，並無加鎖，任由他人竊取，顯未盡普通一般人注意之義務，自有過
    失，因其過失行為未盡保管鑰匙責任，致被竊。上訴人保險之汽車失竊，與其過
    失行為有相當因果關係，上訴人基於保險契約理賠被保險人損失後，依保險法第
    五十三條第一項代位求償之法律關係，代位車主依民法第一百八十四條第一項前
    段規定侵權行為法律關係，請求賠償其損害二百四十八萬二千一百十元及自起訴
    狀繕本送達翌日即八十八年五月一日起按週年利率百分之五加付法定遲延利息，
    應認為有理由，予以准許。
五、末查被上訴人雖於案發後與蔡鈴波成立和解，賠償二十萬元，惟該和解內容係車
    主扣除向保險公司求償理賠外，尚有損失，故由被上訴人再賠二十萬元，業據蔡
    鈴波到庭證明，且為被上訴人於原審所自認（見原審卷第二十一頁背面筆錄）
    ，和解效力不及於本件標的，被上訴人據此抗辯，自屬無理由，併予明。
六、原審未詳加推研，以蔡鈴波係被保險車主黃雪英之丈夫，為附加被保險人，因認
    被上訴人係臨時受僱於蔡鈴波，有僱僱關係存在，非故意發生竊車情事，依保險
    法第五十三條第二項規定，保險人之當然代位求償權，對被保險人之家屬或受僱
    人之過失行為無求償權，而駁回上訴人之請求，揆之前開說明，自有未合，本件
    上訴人上訴指摘及此，請求將原判決廢棄改判，應認為有理由，予以准許。並依
    上訴人請求酌定相當擔保金額以代釋明，准為假執行之宣告。
據上論結，本件上訴為有理由，應依民事訴訟第四百五十條、第七十八條、第四百六
十三條、第三百八十五條第一項前段、第三百九十條第二項判決如主文。
中      華      民      國    八十九    年      五      月     十六     日
                            台灣高等法院民事第二庭
                                審判長法  官  尤  豐  彥
                                      法  官  蕭  艿  菁
                                      法  官  梁  玉  芬
右正本係照原本作成。
如不服本判決，應於收受送達後二十日內向本院提出上訴書狀，其未表明上訴理由者
，應於提出上訴後二十日內向本院補提理由書狀（均須按他造當事人之人數附繕本）
上訴時應提出委任律師或具有律師資格之人之委任狀；委任有律師資格者，另應附具
律師及格證書及釋明委任人與受任人有民事訴訟法第四百六十六條之一第一項但書或
第二項（詳附註）所定關係之釋明文書影本。
中      華      民      國    八十九    年      五      月     十八     日
                                      書記官  蕭  秀  琴
附註：
民事訴訟法第四百六十六條之一（第一項、第二項）：
對於第二審判決上訴，上訴人應委任律師為訴訟代理人。但上訴人或其法定代理人具
有律師資格者，不在此限。
上訴人之配偶、三親等內之血親、二親等內之姻親，或上訴人為法人、中央或地方機
關時，其所屬專任人員具有律師資格並經法院認為適當者，亦得為第三審訴訟代理人
。


司法院資訊處製作；財團法人民間司法改革基金會備份。
